【裁判字號】    95,簡上,904
【裁判日期】    951019
【裁判案由】    違反動產擔保交易法
【裁判全文】
臺灣高雄地方法院刑事判決             95年度簡上字第904號
上  訴  人  臺灣高雄地方法院檢察署檢察官
被      告  乙○○
上列上訴人因被告違反動產擔保交易法案件，不服本院高雄簡易
庭95年度簡字第73761 號中華民國95年6 月20日第一審簡易判決
（聲請簡易判決處刑書案號：臺灣高雄地方法院檢察署檢察官95
年度偵緝字第1473號），提起上訴，本院管轄第二審之合議庭判
決如下：
    主  文
上訴駁回。
    事  實
一、乙○○與年籍姓名不詳，自稱「胡家義」之成年男子於民國
    93年2 月17日，向台新國際商業銀行股份有限公司高雄分行
    （下稱台新銀行）貸款新台幣（下同）30萬元，並以乙○○
    為登記名義人，實際為胡家義所有之車號0408-GQ 號自小客
    車設定動產抵押予台新銀行作為貸款之擔保，同時由乙○○
    書立車輛動產抵押契約書，於93年2 月18日完成動產抵押權
    設定登記，而為動產擔保交易之債務人。雙方約定上開貸款
    ，分48期給付本息，每月1 期，每期付款8970元，並約定該
    汽車所在地為乙○○之住所即高雄縣仁武鄉南勢巷62號。詎
    乙○○與胡家義僅給付16期分期款項後即拒不付款，期間復
    共同基於意圖為不法利益之犯意聯絡，於94年8 月5 日，以
    乙○○名義，共同將上開自小客車典當予大千當鋪，得款15
    萬元，乙○○則分得數千元，致台新銀行追索無著受有損害
    。
二、案經被害人台新銀行訴請臺灣高雄地方法院檢察署檢察官偵
    查起訴。
    理  由
一、訊據被告乙○○對於上揭犯行坦承不諱，核與告訴代理人李
    宗哲於警詢時之指訴情節相符，復有車輛動產抵押契約書、
    動產擔保交易動產抵押設定登記書、汽（機）車過戶登記書
    、台新銀行汽車貸款申請書暨客戶基本資料表、帳戶還款明
    細查詢畫面、大千當鋪當票各1 份在卷足憑（此開文書固為
    審判外之傳聞書面，惟或公務員職務上登記製作之紀錄文書
    ，或為業務人員業務上之紀錄、證明文書，且係依一般承辦
    受理申請案件檔案中調取，並無顯不可信情形，依刑事訴訟
    法第159 條之4 第1 、2 款規定，應有證據能力），足徵被
    告自白與事實相符，應可採信。又被告明知係動產擔保交易
    之債務人，仍將上開汽車出質於他人，顯有不法利益之意圖
    無疑。本件事證明確，被告犯行堪予認定。
二、再按行為後法律有變更者，適用行為時之法律；但行為後之
    法律有利於行為人者，適用最有利於行為人之法律，刑法第
    2 條第1 項定有明文。次按有關新舊法之比較，應就罪刑有
    關之共犯、未遂犯、想像競合犯、牽連犯、連續犯、結合犯
    以及累犯加重、自首減輕暨其他法定加減原因（如身分加減
    ）與加減例等一切情形，綜其全部罪刑之結果而為比較（最
    高法院95年第8 次刑事庭會議決議參照）。查經綜合比較如
    附表，認本件以修正前之刑法規定較有利於被告，爰依修正
    後刑法第2 條第1 項前段之規定，適用行為時即修正前之舊
    法。
三、核被告所為，係違反動產擔保交易法第38條之動產擔保交易
    之債務人，意圖不法之利益，將標的物出質，致生損害於債
    權人罪。又出質行為本質上即含有遷移性質，就該遷移行為
    自應包含於出質行為內，而為出質行為所吸收，不另論罪。
    又動產擔保交易法第38條之規定，係因特定關係成立之罪，
    其犯罪主體，須為動產擔保交易之債務人，亦即依法訂立動
    產抵押在契約上負有債務之人，胡家義雖非動產擔保交易之
    債務人，惟因其係車輛之實際使用者，復將上開車輛出質，
    自當認該被告與胡家義就本件犯行乃係基於犯意聯絡，共同
    實施犯罪，應依刑法第31條第1 項之規定，論以共同正犯。
    原審認被告罪證明確，而依動產擔保交易法第38條，修正前
    刑法第11條前段、第31條第1 項、第41條第1 項前段，罰金
    罰鍰提高標準條例第1 條前段、第2 條等規定，並審酌被告
    雖違反動產擔保交易契約，未依約付清價款即任意出質標的
    物，致告訴人追索無著而受損害，惟動產擔保交易法性質上
    偏重民事糾葛，道德上之可歸責性非高，本質上之惡性較低
    ，及被告犯後坦承犯行，尚有悔意，及迄今亦未與告訴人達
    成和解等一切情狀，量處被告拘役30日，並諭知易科罰金之
    折算標準，其認事用法均無違誤，量刑亦屬妥當。
四、駁回上訴理由：公訴人固依告訴人請求上訴意旨略以原審量
    刑過輕，提起上訴等語。惟按刑之輕重，係事實審法院依職
    權自由裁量之事項，已斟酌刑法第57條各款所列情狀而未逾
    越法定刑度，則不得遽指為違法，上訴審法院對於原審法院
    之職權行使，原則上應予尊重（最高法院72年度台上字第
    6696號判例）。是法律賦予審判者自由裁量權，雖此項裁量
    權之行使，固非得以任意或自由為之，仍應受一般法律原則
    之拘束，以自由裁量的界限實難求其客觀上之一致性，端賴
    法官於個案審判時，依個案事由加以審酌，倘無裁量濫用情
    事，要難謂其有不當之處。查本件被告所違反動產擔保交易
    法第38條之罪，其法定刑為處3 年以下有期徒刑、拘役或科
    或併科6,000 元以下罰金之罪，原審量刑未逾越法定刑範圍
    ，且就被告犯罪動機、手段及犯後態度之審酌如上並無違誤
    ，難認有違法定量刑事項，其量刑自屬允當。
五、綜上，本件被告乙○○違反動產擔保交易法犯行，既因事證
    明確，已堪認定。原審予以論罪科刑，其認事用法並無違誤
    ，量刑亦屬適當，上訴意旨指摘原判決量刑不當，提起上訴
    ，為無理由，應予駁回。
六、末按刑法修正後之規定係以適用行為時法即舊法為原則，則
    原判決固未及比較適用，然本件上訴本院合議庭後，經比較
    新舊法，行為後之法律即新法並非較有利於行為人，而仍應
    適用行為時法之規定，已如前述，從而，原判決適用行為時
    法即無不當，自不構成撤銷改判之事由，併此敘明。
據上論斷，應依刑事訴訟第455 條之1 第1 項、第3 項、第368
條、第373 條，刑法第2條第1項前段，判決如主文。
本案經檢察官甲○○到庭執行職務。
中    華    民    國    95    年    10    月    19    日
                  刑事第十四庭  審判長法  官  蔡廣昇
                                      法  官  紀凱峰
                                      法  官  林瑋桓
以上正本證明與原本無異。
不得上訴。
中    華    民    國    95    年    10    月    19    日
                                      書記官  謝群育
附表
┌──────┬─────────────┬─────────────┬───────┬────┐
│相關變更條文│行為時法（下稱舊法）之內容│裁判時法（下稱新法）之內容│比  較  理  由│備    註│
├──────┼─────────────┼─────────────┼───────┼────┤
│【罰金刑貨幣│依法律應處罰金、罰鍰者，就│中華民國94年1 月7 日法修正│刑法之貨幣單位│經按現行│
│單位之變更】│其原定數額得提高為2 倍至10│施行後，刑法分則編所定罰金│由「元（指銀元│法規所定│
│罰金罰鍰提高│倍（刑法乃係定明10倍）。第│之貨幣單位為新臺幣。94年1 │）」變更為「新│貨幣單位│
│標準條例第1 │1 條所定得提高倍數之規定，│月7 日刑法修正時，刑法分則│臺幣」，且刑法│折算新臺│
│條前段、第5 │於本條例修正後制定之法律，│編未修正之條文定有罰金者，│分則之罰金數額│幣條例第│
│條→刑法施行│不適用之；本條例修正前公布│自94年1 月7 日刑法修正施行│，亦視該分則先│2 條之規│
│法第1 之1條 │之法律，於本條例修正後修正│後，就其所定數額提高為30倍│前曾修正與否，│定折算後│
│第1 項、第2 │其罰金罰鍰數額或法律經全部│。但72年6 月26日至94年1 月│而分別提高3 或│等值，是│
│項          │修正而其罰金罰鍰數額未予變│7 日新增或修正之條文，就其│30倍。        │以新法並│
│            │更者，亦同。              │所定數額提高為3 倍。      │              │未較有利│
├──────┼─────────────┼─────────────┼───────┼────┤
│刑法第33條第│罰金：（銀元）1 元以上。  │罰金：新臺幣1,000 元以上，│罰金刑之下限，│舊法有利│
│5 款：罰金刑│                          │以百元計算之。            │由銀元10元（經│        │
│下限變更    │                          │                          │提高）亦即新臺│        │
│            │                          │                          │幣30元，提高為│        │
│            │                          │                          │新臺幣1,000 元│        │
├──────┼─────────────┼─────────────┼───────┼────┤
│【易科罰金折│犯最重本刑為5 年以下有期徒│犯最重本刑為5 年以下有期徒│易科罰金折算標│舊法有利│
│算標準變更】│刑以下之刑之罪，而受6 個月│刑以下之刑之罪，而受6 個月│準由銀元300 元│        │
│修正前刑法第│以下有期徒刑或拘役之宣告…│以下有期徒刑或拘役之宣告者│即新臺幣900 元│        │
│41 條 第1 項│得以（銀元，下同）1 元以上│，得以新臺幣1,000 元、    │，提高為以新臺│        │
│前段、修正前│3 元以下折算1 日，易科罰金│2,000 元或3,000 元折算1 日│幣1,000 元、  │        │
│罰金罰鍰提高│。依刑法第41條易科罰金…就│，易科罰金。              │2,000 元、3,00│        │
│標準條例第2 │其原定數額提高為100 倍折算│                          │0 元折算1 日  │        │
│條→現行刑法│1 日；法律所定罰金數額未依│                          │              │        │
│第41條第1 項│本條例提高倍數，或其處罰法│                          │              │        │
│前段        │條無罰金刑之規定者，亦同。│                          │              │        │
└──────┴─────────────┴─────────────┴───────┴────┘


司法院資訊處製作；財團法人民間司法改革基金會備份。
